【裁判字號】    98,簡上,916
【裁判日期】    981127
【裁判案由】    家暴傷害罪
【裁判全文】
臺灣高雄地方法院刑事判決             98年度簡上字第916號
上  訴  人
即  被  告  甲○○
上列上訴人即被告因家暴傷害罪案件，不服本院中華民國98年7
月17日98年度審簡字第3055號第一審簡易判決（聲請簡易判決處
刑書案號：98年度偵字第9960號），提起上訴，本院管轄之第二
審合議庭判決如下：
    主  文
上訴駁回。
甲○○緩刑貳年，緩刑期內付保護管束。
    事  實
一、甲○○與乙○○為夫妻（已於民國98年5 月20日離婚），係
    家庭暴力防治法第3 條第1 款所定之家庭成員關係，2 人於
    98年3 月14日16時30分許，在高雄縣鳳山市○○○街89號住
    處臥室因細故發生口角，詎甲○○竟基於傷害之故意，徒手
    推及抓乙○○之身體，致乙○○受有左臉頰、前胸上方、背
    部、右上臂、左上臂、左肘抓傷之傷害。
二、案經乙○○訴由高雄縣政府警察局鳳山分局報請臺灣高雄地
    方法院檢察署檢察官偵查後聲請以簡易判決處刑。
    理  由
壹、證據能力部分：
一、按被告以外之人於審判外之言詞或書面陳述，除法律有規定
    者外，不得作為證據；又被告以外之人於審判外之陳述，雖
    不符前4 條之規定，而經當事人於審判程序同意作為證據，
    法院審酌該言詞陳述或書面陳述作成時之情況，認為適當者
    ，亦得為證據。當事人、代理人或辯護人於法院調查證據時
    ，知有第159 條第1 項不得為證據之情形，而未於言詞辯論
    終結前聲明異議者，視為有前項之同意，刑事訴訟法第159
    條第1 項、第159 條之5 分別定有明文。本件證人即告訴人
    乙○○於警詢及檢察事務官調查時所為陳述，為被告以外之
    人於審判外之陳述，固屬傳聞證據，惟檢察官、被告於本院
    言詞辯論終結前，並未就其證據能力聲明異議（本院簡上字
    卷第32頁），本院審酌上開筆錄作成時，距離案發時間較近
    ，較無人情施壓或干擾，且查無不當取供之情形，認為以之
    作為本案之證據亦屬適當，依前開刑事訴訟法第159 條之5
    第2 項規定，告訴人於警詢及檢察事務官調查時所為陳述，
    均得為證據。
貳、實體部分：
一、上開犯罪事實業據上訴人即被告甲○○於警詢、偵查及本院
    均坦承不諱（警卷第3 至5 頁、偵查卷第6 頁、本院簡上字
    卷第34頁），核與證人即告訴人於警詢及偵查中證稱：被告
    於98年3 月14日16時30分許，在高雄縣鳳山市○○○街89號
    住處，質問伊為何剪他照片，伊跟他說剪照片又不是什麼大
    事情，被告即生氣動手推伊及抓伊，致伊全身多處受傷等語
    大致相符（警卷第2 頁、偵查卷第5 頁）。告訴人因此受有
    左臉頰、前胸上方、背部、右上臂、左上臂、左肘抓傷等傷
    害，亦有杏和醫院受理家庭暴力事件驗傷診斷證明書1 紙在
    卷為憑（見警卷第6 頁），足證被告之自白與事實相符。
    本件事證明確，被告犯行洵堪認定。
二、按家庭暴力者，謂家庭成員間實施身體或精神上不法侵害之
    行為。又家庭暴力罪者，謂家庭成員間故意實施家庭暴力行
    為而成立其他法律所規定之犯罪。家庭暴力防治法第2 條第
    1 項、第2 項著有明文。本案被告行為時與告訴人係配偶關
    係，屬於家庭暴力防治法第3 條第1 款所定家庭成員，被告
    對於告訴人實施身體上之傷害行為，構成刑法傷害罪，核屬
    家庭暴力罪無訛，惟家庭暴力防治法第2 條第2 項所定之家
    庭暴力罪，並無處罰之明文，自應適用刑法之規定論處。又
    法官於有罪判決中，究應如何量處罪刑，為實體法賦予審理
    法官裁量之刑罰權事項，法官行使此項裁量權，自得依據個
    案情節，參諸刑法第57條所定各款犯罪情狀之規定，於該法
    定刑度範圍內，量處被告罪刑，此項量刑之裁量權，乃憲法
    所保障法官獨立審判之核心，法院行使此項裁量權，雖非得
    任意為之，仍應受一般法律原理原則之拘束，即仍須符合法
    律授權之目的、法律秩序之理念、國民法律感情及一般合法
    有效之慣例等規範，尤其應遵守比例原則及平等原則之意旨
    ，否則即可能構成裁量濫用之違法（最高法院86年度臺上字
    第7655號判決參照），然如非有裁量逾越或裁量濫用之明顯
    違法情事，自不得擅加指摘其違法或不當，即使上級法院對
    下級法院裁量權之審查，亦應同此標準，此不僅在保障法官
    不受任何制度外之不當干涉，更保障法官不受制度內的異質
    干涉，此方符憲法第80條所宣示獨立審判之真義；易言之，
    量刑輕重係屬事實審法院得依職權自由裁量之事項，苟已斟
    酌刑法第57條各款所列情狀而未逾越法定刑度，不得遽指為
    違法（最高法院72年臺上字第6696號、75年臺上字第7033號
    判例可資參照）；又在同一犯罪事實與情節，如別無其他加
    重或減輕之原因，下級審量定之刑，亦無過重或失輕之不當
    情形，則上級審法院對下級審法院之職權行使，原則上應予
    尊重（最高法院85年度臺上字第2446號判決可資參酌）。核
    被告所為，係犯刑法第277 條第1 項之傷害罪。原審以被告
    罪證明確，適用刑法第277 條第1 項、第41條第1 項前段、
    刑法施行法第1 條之1 等規定論以傷害罪，並審酌被告與告
    訴人為夫妻關係，即便心有嫌隙，竟不思以理性、平和之態
    度進行溝通，率以暴力相向等犯罪動機、目的、手段，並考
    量告訴人所受之傷勢及被告無犯罪前科之素行，兼衡其職業
    、家庭經濟狀況及智識程度等一切情狀，量處拘役50日，並
    諭知以新臺幣1,000 元折算1 日之易科罰金折算標準，已詳
    加審認被告本件犯罪情狀而於法定刑度範圍內量刑，尚無其
    他明顯事證可認原審上開量刑有何裁量逾越或裁量濫用之明
    顯違法情事，本院認其認事用法均無違誤，量刑亦屬適當，
    應予維持。被告上訴意旨指摘原審判決量刑過重請求撤銷改
    判，為無理由，應予駁回。
三、另查，被告前未曾受有期徒刑以上刑之宣告，有臺灣高等法
    院被告前案紀錄表在卷為憑。被告於原審判決後已與告訴人
    達成和解，獲得告訴人之宥恕，有和解書1 份在卷可稽（見
    本院簡上字卷第24頁），告訴人於本院亦表示願意原諒被告
    ，希望給予被告緩刑機會等語（本院簡上字卷第22至23頁）
    ，茲念被告僅因一時失慮，致罹刑典，其經此偵、審程序及
    罪刑之宣告，當已知所警惕，信無再犯之虞，本院認所宣告
    之刑以暫不執行為適當，併予緩刑2 年之宣告，以啟自新，
    並依家庭暴力防治法第38條第1 項規定，宣告緩刑期內付保
    護管束。
據上論斷，應依刑事訴訟法第455 條之1 第1 項、第3 項、第36
8 條，刑法第74條第1 項第1 款，家庭暴力防治法第38條第1 項
，判決如主文。
本案經檢察官丙○○到庭執行職務。
中    華    民    國    98    年    11    月    27    日
                  刑事第六庭  審判長法  官  李璧君
                                    法  官  鄭峻明
                                    法  官  曾鈴
以上正本證明與原本無異。
不得上訴。
中    華    民    國    98    年    11    月    27    日
                                    書記官  林慧君
附錄本判決論罪科刑法條：
中華民國刑法第277條（普通傷害罪）
傷害人之身體或健康者，處3 年以下有期徒刑、拘役或1 千元以
下罰金。
犯前項之罪因而致人於死者，處無期徒刑或7 年以上有期徒刑；
致重傷者，處3 年以上10年以下有期徒刑。


司法院資訊處製作；財團法人民間司法改革基金會備份。
